臺灣士林地方法院交通事件裁定　　　　100年度交聲字第560號
原處分機關　臺北市交通事件裁決所
異　議　人
即受處分人　蕭瓊鸞
　　　　　　　　　　1
上列異議人即受處分人因違反道路交通管理處罰條例事件，對於
臺北市交通事件裁決所中華民國100 年6 月28日北市裁罰字第裁
22-1AF901332號裁決書所為之處分，聲明異議，本院裁定如下：
    主  文
原處分撤銷。
蕭瓊鸞汽車駕駛人停車時，有停車車種不依規定，處罰鍰新臺幣
陸佰元。
    理  由
一、原處分意旨略謂：異議人即受處分人蕭瓊鸞所有車牌號碼16
    05-EW 號自用小客車，於民國100 年5 月30日上午10時14分
    許，在臺北市○○路100 巷旁，因「在人行道停車」，經臺
    北市停車管理工程處（下稱停管處）交通助理員拍照採證製
    單逕行舉發後，經原處分機關以異議人「在禁止臨時停車處
    所停車」，依道路交通管理處罰條例第56條第1 項第1 款之
    規定，裁處罰鍰新臺幣（下同）900 元等語。
二、聲明異議意旨則略以：伊車輛停放位置之路段，由一江街迄
    松江路前一大段均無人行道，後一小段地面架設整排腳踏車
    停車架，除未標示行人專用道外，地面亦非鋪設行磚道，該
    路段顯不符人行道之要件；又該路段牆面雖有「腳踏車專用
    停車處」之標示，惟所匡列之區域並未包括伊停車位置，故
    伊停車位置既非人行道，亦非腳踏車專用停車處，係屬未標
    示之灰色地帶，並無理由舉發伊違規停車云云。
三、按汽車停車時，停車時間、位置、方式及車種，如公路主管
    機關、市區道路主管機關或警察機關有特別規定時，應依其
    規定，道路交通安全規則第112 條第1 項第15款定有明文。
    又汽車駕駛人停車時，有停車時間、位置、方式、車種不依
    規定者，處600 元以上1,200 元以下罰鍰，道路交通管理處
    罰條例第56條第1 項第9 款並有明文。
四、經查：
  (一)按汽車駕駛人之行為有違規停車或經以科學儀器取得證據資
    料證明其行為違規之情形，當場不能或不宜攔截製單舉發者
    ，得逕行舉發：逕行舉發，應記明車輛牌照號碼、車型等可
    資辨明之資料，以汽車所有人為被通知人製單舉發，道路交
    通管理處罰條例第7 條之2 第1 項第5 款、第7 款、第4 項
    定有明文。本件舉發內容為異議人所有前揭車輛於上開時地
    違規停車，經交通助理員以科學儀器照相採證，依上規定，
    自得逕行舉發，合先敘明。
  (二)異議人所有前揭車輛有於上開時間，停放在本件舉發違規地
    點，並為停管處交通助理員拍照採證後逕行舉發，經原處分
    機關裁罰如上等情，業據異議人坦認在卷（見本院卷第3 至
    4 頁），並有本件舉發通知單、裁決書、送達證書各1 紙及
    採證照片4 張（同卷第10至13頁）在卷可稽。又異議人前揭
    車輛所停放之本件舉發違規地點，乃位於捷運新蘆線松江南
    京站基地範圍內相關附屬設施用地，為該捷運站3 號出口旁
    臨松江路100 巷寬度6 公尺巷道北側之建築退縮空間，目前
    因應相關單位需求而暫時規劃為自行車停放區（腳踏車專用
    停車處）乙節，有卷存臺北市建築管理處100 年8 月10日北
    市都建使字第10070271000 號函、臺北市政府工務局新建工
    程處100 年8 月9 日北市工新養字第10067214700 號函、臺
    北市政府捷運工程局南區工程處100 年8 月23日北市南土三
    字第10033653500 號函及其所附松江路100 巷位置圖各1 紙
    （同卷第21、25至27頁）可按，併觀諸採證照片及異議人所
    提出附卷之現場照片（同卷第5 、6 、8 、9 頁），可見包
    括異議人車輛停放區○○○○○路段整個區塊均設有整排連
    續之腳踏車駐車架，規格一致、中間未有任何間斷，及該等
    駐車架所臨之捷運站體牆面上並有2 處藍底白字大型停車告
    示牌，明顯標示該址為腳踏車專用停車處之情，足認異議人
    前揭車輛確實於上開時間有停車在腳踏車專用停車處之違規
    事實無疑。
  (三)異議人雖辯稱：伊停放車輛之位置，係該地點「腳踏車專用
    停車處」標示所未匡列之灰色地帶云云。惟按道路交通標誌
    之設置，雖非針對特定人，然係以該標誌效力所及「行經該
    路段之用路人」為規範對象，可謂「依一般性特徵」（特定
    路段之用路人）可得確定，並係針對「各該（無數之）用路
    事實」所為之規範，從而可將之認定為一種「對人之一般處
    分」（最高行政法院98年度裁字第622 號參照），依法治國
    原則，固應符合行政行為之明確性、誠實信用及信賴保護等
    原則（行政程序法第5 條、第8 條參照），然道路交通標誌
    之標示設置，雖有非完全妥適者，但如未構成重大及明顯之
    瑕疵，從設置之整體觀之，確實讓可得確定之一般不特定受
    規範者仍能夠合理預先得知或確認其規範內容，無礙於其有
    關道路路況之警告、禁制、指示等資訊之理解，即不能認為
    有違上開各該原則。本件舉發違規地點牆面「腳踏車專用停
    車處」告示牌上之箭號標示，雖設置在異議人車輛停放區域
    之前（見本院卷第9 頁照片），但就上述包括異議人車輛停
    放區○○○○○路段整個區塊均設有整排連續之腳踏車駐車
    架，規格一致、中間未有任何間斷之整體情形以觀，衡諸社
    會上任何一般合理用路人之認知，均不致因該告示牌上箭號
    標示之設置位置，即不能得知或確認本件舉發違規地點之整
    個路段區塊均屬腳踏車專用停車處之規範內容，而有認為異
    議人車輛停放區域即非屬腳踏車專用停車處之理解，是本件
    「包括異議人停車區域在內之本件舉發違規地點整個路段均
    係腳踏車專用停車處」之一般處分，要屬明確，自不容異議
    人執上巧詞狡展卸責，其所辯自非可採。
五、綜上所述，異議人所辯其車輛停放位置並非人行道乙節，雖
    非無據，然其確實仍有前揭停放汽車在腳踏車專用停車處，
    而停車車種不依規定之違規行為無訛。原處分機關以異議人
    違規事證明確而予裁罰，固非無見。惟查，異議人之違規行
    為既係「將汽車停放在腳踏車專用停車處」，則應該當道路
    交通管理處罰條例第56條第1 項第9 款「停車時，有停車車
    種不依規定」之情形，原處分機關竟據同條第1 款「在禁止
    臨時停車處所停車」之規定裁處，引用法條自有違誤，惟異
    議人前揭違規事實既經舉發，仍應由本院將原處分撤銷，另
    依道路交通管理處罰條例第56條第1 項第9 款及違反道路交
    通管理事件統一裁罰基準表等規定，自為裁罰之諭知，以資
    適法。
據上論斷，應依道路交通管理處罰條例第87條第2 項，道路交通
事件處理辦法第19條前段，裁定如主文。
中    華    民    國   100    年    12    月    22    日
                    交通法庭法  官  李冠宜
以上正本與原本無異。
如不服本裁定應於送達後5日內向本院提出抗告狀。
                            書記官  劉欣怡
中    華    民    國   100    年    12    月    23    日